【裁判字號】    97,聲,348
【裁判日期】    970731
【裁判案由】    返還擔保金
【裁判全文】
臺灣嘉義地方法院民事裁定               97年度聲字第348號
聲  請  人  第一商業銀行股份有限公司朴子分行
法定代理人  丁○○
代  理  人  甲○○
相  對  人  丙○○
            乙○○
上列當事人間聲請返還擔保金事件，本院裁定如下：
  主  文
聲請駁回。
  理  由
一聲請意旨略以：聲請人與相對人間請求給付借款事件，聲請人
  前依本院民國91年度裁全字第2222號民事裁定，提供新臺幣（
  下同）750,000元為擔保，在相對人之財產在2,250,000元之範
  圍內予以假扣押，並由本院以91年度執全字第1136號事件受理
  。又該假扣押執行事件之執行標的物包括相對人乙○○所有位
  於嘉義市○○街8巷27號（門牌整編前為嘉義市○○○路621巷
  181弄122號，建物座落嘉義市○○段82-48地號，建號890）、
  嘉義市○○○路224巷5號（建物座落嘉義市○路○段475-132
  地號，建號1608號），及相對人丙○○所有存放於臺灣集中保
  管結算所股份有限公司之上市（櫃）股票。其中相對人丙○○
  所有股票部分，因查無任何庫存股票，遂以撤銷執行命令後結
  案。又本院前於93年3月24日（本院92年度執月字第11870號）
  、同年7月22日（本院92年度執吉字第16221號）分別將相對人
  乙○○所有上開不動產實施拍賣，已由第三人拍定並取得所有
  權移轉證書，是本院91年度執全字第1136號執行標的物已全數
  執行終結，聲請人為本案所為之擔保原因亦隨之消滅，依民事
  訴訟法第104條第1項第1款規定，聲請裁定准予發還前開擔保
  金等語。
二本院之判斷：
(一)按有下列各款情形之一者，法院應依供擔保人之聲請，以裁定
  命返還其提存物或保證書：應供擔保之原因消滅者；供擔保人
  證明受擔保利益人同意返還者；訴訟終結後，供擔保人證明已
  定20日以上之期間，催告受擔保利益人行使權利而未行使，或
  法院依供擔保人之聲請，通知受擔保利益人於一定期間內行使
  權利並向法院為行使權利之證明而未證明者。民事訴訟法第10
  4條定有明文。上開規定，於其他依法令供訴訟上之擔保者準
  用之，並為同法第106條所明定。又所謂應供擔保原因消滅，
  係擔保債務人因假扣押所受之損害，故必待無損害發生，或債
  權人本案勝訴確定，或就所生之損害已經賠償時，始得謂應供
  擔保之原因消滅（最高法院53年度臺抗字第279號判例要旨參
  照）。拍賣抵押物裁定係屬非訟事件，且無實質確定力，難認
  係假扣押之應供擔保原因消滅，此觀諸司法院（75）廳民一字
  第1732號研究意見、司法院第3期司法業務研究會研究意見益
  明。
(二)經查，聲請人前以相對人丙○○邀同相對人乙○○為連帶保證
  人，於82年7月28日，陸續向聲請人借款各4,500,000元、2,25
  0,000元、600,000元，合計7,350,000元，並約定利息及違約
  金，詎相對人未依約定清償，聲請人聲請本院以91年度裁全字
  第2222號裁定，准聲請人提供750,000元，在相對人財產2,250
  ,000元範圍內為假扣押，聲請人前依本院91年度裁全字第2222
  號裁定，提供750,000元為擔保，以本院91年度存字第1272號
  事件提存，聲請假扣押執行，經本院以91年度執全字第1136號
  事件受理，查封相對人乙○○所有之不動產，並囑託臺灣臺中
  地方法院執行相對人丙○○所有之股票等情，業經本調取上開
  卷宗核閱無訛。次查，上開假扣押執行標的物即相對人乙○○
  所有座落嘉義市○區○路○段475-132號土地及其上1608號建
  物、嘉義市○區○○段82-48號土地及其上890號建物，經本院
  分別以92年度執字第11870號、92年度執字第16221號事件拍定
  乙節，雖經本院調取上開卷宗核閱屬實。然查：1.本院92年度
  執字第11870號執行事件係聲請人以本院92年度拍字第293號拍
  賣抵押物裁定為執行名義聲請執行，聲請人所主張擔保抵押權
  債權額為借款450,000元、600,000元等情，業經本院調取上開
  執行卷宗審核無誤，已難認與上開假扣押所保全之債權相一致
  ，況拍賣抵押物裁定係屬非訟事件，且無實質確定力，難認係
  屬假扣押之應供擔保原因消滅，亦如前述。2.本院92年度執字
  第16221號執行事件則係第三人誠泰商業銀行股份有限公司聲
  請強制執行，分配拍定價金後，經執行法院提存聲請人假扣押
  債權所分配之款項，此亦經本院調取前揭執行卷宗核閱無訛，
  參諸首揭規定及說明，自難認係假扣押之應供擔保原因消滅。
  此外，聲請人復未指出並證明有何符合首揭得聲請裁定命返還
  其提存物之要件，是本件聲請自屬無據，應予駁回。
中    華    民    國    97    年    7    月     31    日
                      民事第二庭  法  官  蘇雅慧
正本證明與原本無異。
如不服本裁定應於送達10日內向本院提出抗告狀，並繳納裁判費
新臺幣1,000元。
中    華    民    國    97    年    7    月     31    日
                                  書記官  劉昀匊


司法院資訊處製作；財團法人民間司法改革基金會備份。
